【裁判字號】    99,台上,5872
【裁判日期】    990929
【裁判案由】    偽造文書
【裁判全文】
最高法院刑事判決            九十九年度台上字第五八七二號
上  訴  人  甲○○
選任辯護人  劉承斌律師
上列上訴人因偽造文書案件，不服台灣高等法院中華民國九十九
年七月六日第二審判決（九十九年度上訴字第一七三五號，起訴
案號：台灣板橋地方法院檢察署九十九年度偵字第二三四五號）
，提起上訴，本院判決如下：
    主  文
上訴駁回。
    理  由
按刑事訴訟法第三百七十七條規定，上訴於第三審法院，非以判
決違背法令為理由，不得為之。是提起第三審上訴，應以原判決
違背法令為理由，係屬法定要件。如果上訴理由書狀並未依據卷
內訴訟資料，具體指摘原判決不適用何種法則或如何適用不當，
或所指摘原判決違法情事，顯與法律規定得為第三審上訴理由之
違法情形，不相適合時，均應認其上訴為違背法律上之程式，予
以駁回。本件原判決認定上訴人甲○○與綽號「阿兄」等均為詐
騙集團成員，上訴人由「阿兄」陪同拍攝大頭照以偽造成「台灣
省法務部行政單位」、「監管科書記官李益祥」之識別證，另由
該詐欺集團偽造蓋有「台灣省台北檢察署」印文之「台北地方法
院地檢署監管單」、「台北地方法院公證申請書」二紙公文書，
並由集團成員冒充「楊警官」、「李隊長」、「許永欽檢察官」
，先以電話佯稱因司法程序調查而需凍結被害人應雲霞之資金新
台幣（以下同）四十五萬五千元以集中保管，繼由上訴人依「阿
兄」指示取得內有上開偽造識別證、公印、公文書及牛皮紙袋、
手機等物之公事包，冒充書記官，出示該二紙偽造之公文書予被
害人觀看，要求被害人依該二紙偽造公文書所載交付四十五萬五
千元由上訴人保管，在被害人作勢佯裝交付該款項之際，經先前
依被害人報警而埋伏現場之員警當場逮捕上訴人等情，因予撤銷
第一審判決，改判仍依想像競合犯之例，從一重論處上訴人共同
行使偽造公文書罪刑，已敘明認定事實之依據及憑以認定之理由
。從形式上觀察，原判決並無違背法令情事。上訴意旨以：(一)上
訴人事前不知詐騙集團成員如何假冒楊警官、李隊長、何永欽檢
察官之詐欺行為，亦不知偽造印章、公文書情事，無從與該集團
成員有偽造公印、偽造公文書之犯意聯絡，原判決就此認定上訴
人與該集團成員為共同正犯，有判決理由不備之違法。(二)上訴人
於警詢一再陳稱未詳細察看公事包內二紙公文書，是上訴人有無
提示該二紙公文書並非無疑，且上開二紙公文書究係放置公事包
內被查獲，抑或上訴人提示而經查獲，原審未傳喚在場員警查明
之，有調查未盡之違法。(三)該偽造之「台北地方法院公證申請書
」既為「申請書」，依其內文記載：「申請人：應雲霞向台灣台
北地方法院檢察官申請辦理存款公證事件…」，形式上係以被害
人名義製作之私文書，原判決認屬公文書，有證據上理由矛盾之
違法。(四)查獲之公事包、牛皮紙袋與行使偽造公文書無關，又二
紙偽造之公文書已經上訴人提示交付被害人而非屬上訴人及共犯
所有，原判決依刑法第三十八條第一項第二款沒收之，有適用法
則不當及違反經驗法則之違法等語。卷查被害人於偵查中結證：
「許永欽檢察官跟我說要我到板橋市第二運動場的第七號出口把
錢交給李益祥書記官，我到後，看到被告拿著李益祥書記官的證
件給我看，並拿出二張法院的管收單，他要我把錢交給他」等語
（見偵查卷第七八頁）。上訴人於偵查中亦供稱：有一個人拿公
事包給伊，「裡面有我查獲當天穿的衣服、偽造的證件、跟偽造
的官坊（即公印）、監管單跟公證申請書等東西。之後他打電話
要我到板橋市第二運動場的第七號出口」等語（見偵查卷第八一
頁），並於第一、二審迭為認罪自白，且對被害人上開陳述表示
無意見。再觀諸偵查卷第二六、二七頁所附偽造之「台北地方法
院地檢署監管單」、「台北地方法院公證申請書」影本，均以「
台北檢察署主任檢察官葉明智」名義為之，並皆蓋有「台灣省台
北檢察署」印文，原判決因認足使社會上一般人誤信為真正之公
文書，無礙於上訴人應負行使偽造公文書罪責。就此以觀，上訴
意旨(一)(二)(三)所指各節，顯與卷證及原判決之論敘不符，殊非依據
卷內訴訟資料執為指摘之合法第三審上訴理由。至上訴人所持該
公事包及其內牛皮紙袋、二紙偽造之公文書，依原判決之事實認
定均係該詐騙集團所有、供上訴人犯罪所用之物，爰依刑法第三
十八條第一項第二款沒收，亦無上訴意旨(四)所指違法可言。本件
上訴違背法律上之程式，應予駁回。
據上論結，應依刑事訴訟法第三百九十五條前段，判決如主文。
中    華    民    國  九十九  年    九    月  二十九  日
                      最高法院刑事第十庭
                          審判長法官  花  滿  堂
                                法官  黃  正  興
                                法官  陳  東  誥
                                法官  林  錦  芳
                                法官  洪  昌  宏
本件正本證明與原本無異
                                      書  記  官
中    華    民    國  九十九  年    十    月    一    日
                                                     m

司法院資訊處製作；財團法人民間司法改革基金會備份。
